【裁判字號】    97,消債更,492
【裁判日期】    980313
【裁判案由】    更生事件
【裁判全文】
臺灣板橋地方法院民事裁定           97年度消債更字第492號
聲  請  人  甲○○
                          生鮮.
上列當事人依消費者債務清理條例聲請更生及延長保全處分，本
院裁定如下：
    主  文
更生及延長保全處分之聲請均駁回。
聲請費用由聲請人負擔。
    理  由
一、按債務人與金融機構協商成立者，不得聲請更生或清算，但
    因不可歸責於己之事由，致履行顯有重大困難者，不在此限
    ；本條例施行前，債務人依金融主管機關協調成立之中華民
    國銀行公會會員辦理消費金融案件無擔保債務協商機制與金
    融機構成立之協商，準用前項之規定，消費者債務清理條例
    第151條第5項、第6項分別定有明文。依其立法理由可知，
    債務清償方案成立後，固由債務人按其條件履行，惟需於其
    後發生情事變更，在清償期間收入或收益不如預期，致該方
    案履行困難甚或履行不能，因不可歸責於己，始能聲請更生
    或清算，此項規定旨在避免債務人任意毀諾已成立之協商，
    濫用更生或清算之裁判上債務清理程序，蓋以債務清償方案
    係經當事人行使程序選擇權所為之債務清理契約，債務人應
    受該成立之協議所拘束，債務人既已與金融機構協商成立，
    如認該協商方案履行有其他不適當情形，自仍應再循協商途
    徑謀求解決。
二、次按，債務人與金融機構協商成立者，除因不可歸責於己之
    事由，致履行顯有重大困難外，不得聲請更生或清算，其立
    法意旨在避免債務人就已成立之協商任意毀諾，濫用更生或
    清算之債務清理程序，蓋因債務清償方案乃係經當事人行使
    程序選擇權所為之債務清理契約，債務人自應受其拘束，故
    債務清償方案成立後，債務人即應按其條件履行，不得任意
    毀諾，僅於其後因情事變更，致該方案履行困難甚或履行不
    能，且債務人就此並無可歸責之事由時，始能聲請更生或清
    算。
三、本件聲請意旨略以：聲請人前於民國（以下同）95年間與各
    債權銀行就無擔保債務成立協商，約定聲請人每月應返還新
    台幣（以下同）22,775元，惟因當時因債權銀行不斷鼓吹，
    軟硬兼施，以致於聲請人逼不得已僅能接受協商方案，然聲
    請人每個月的月薪僅為39,000元，扣除應清償的費用每個月
    已無法維持最低生活，努力苦撐數期後，終無以為繼，為此
    聲請更生等語。
四、經查，本件聲請人依金融主管機關協調成立之中華民國銀行
    公會會員辦理消費金融案件無擔保債務協商機制，與最大債
    權金融機構日盛國際商業銀行（下稱日盛銀行）達成協商，
    協議每期按月還款22,775元之事實，有前置協商協議書在卷
    可憑。是本件聲請人向本院聲請更生，自須審究其是否有「
    不可歸責於己事由致履行顯有重大困難」之情事。經查
  (一)聲請人主張：其月薪約領39,000元，扣除每個月清償22,275
    元費用後，已無法維持最低生活，有聲請人所附台糖公司薪
    工清單在卷可憑，然觀諸聲請人所提出95暨96年度綜合所得
    稅各類所得資料清單可知，其95度平均平均月薪資為51,764
    元【計算式: 621,628 元÷12＝51,794元（95年度）】，扣
    除每月協商還款22,775元後，聲請人每月尚餘29,019元得以
    維持生活所需。其與聲請人於聲請狀內陳報收入狀況，明顯
    不符，是以聲請人有無據實控制及說明其收入狀況已有可疑
    ，尚難盡信。
  (二)聲請人雖另主張其每月需負擔租金4,800元、交通費2,000元
    、生活費6,000元及扶養費父母及子女之扶養費總計 10,000
    元，惟均未能提出任何單據以為證明，已難遽信。縱令聲請
    人所述屬實，惟依其95年度薪資所得平均月薪為51,764元，
    ，加計聲請人扣除每月依約履行後仍有剩餘，仍足以支付上
    開費用之餘裕，是聲請人依約履行清償，顯無困難履行之情
    事。
五、綜上，本件聲請人95年既曾成立債務協商程序，然依聲請人
    之財產及收入狀況，尚非不能清償債務或有不能清償之虞，
    更無有何不可歸責於己致履行顯有重大困難之事由，本件更
    生之聲請自不符合本條例第3條及第151條第5項、第6項所定
    要件，依首揭說明，應駁回其更生之聲請。又本件聲請人更
    生之聲請既經駁回，則其延長保全處分之聲請亦失所附麗，
    應併予駁回。爰裁定如主文。
中    華    民    國    98    年    3     月    13    日
                  民事第二庭    法  官  李行一
以上正本證明與原本無異
如不服本裁定應於送達後10日內向本院提出抗告狀，並應繳納抗
告費新台幣1,000元整。
中    華    民    國    98    年    3     月    16    日
                                書記官  蔡於衡


司法院資訊處製作；財團法人民間司法改革基金會備份。
